臺灣板橋地方法院交通事件裁定　　　 100年度交聲更字第17號
原處分機關　交通部公路總局臺北區監理所板橋監理站
異　議　人　張進魁
即受處分人
上列異議人因違反道路交通管理處罰條例案件，對於交通部公路
總局臺北區監理所板橋監理站於民國99年8 月5 日以板監裁字第
裁41-C00000000號所為之裁決處分（原舉發案號：新北市政府警
察局99年4 月18日北縣警交大字第C00000000 號），聲明異議，
本院於中華民國99年10月29日以99年度交聲字第2742號裁定後，
異議人不服提起抗告，經臺灣高等法院以100 年度交抗字第275
號裁定撤銷原裁定，發回本院，本院更為裁定如下：
    主  文
原處分撤銷。
張進魁不罰。
    理  由
一、原處分意旨略以：本件異議人即受處分人張進魁於民國99年
    4 月18日下午4 時44分許，駕駛車牌號碼為VQD-440 號之輕
    型機車，行經臺北縣板橋市（現改制為新北市板橋區○○○
    路150 巷12號前時，經臺北縣政府警察局（現改制為新北市
    政府警察局，下同）板橋分局信義派出所執勤警員上前盤查
    後發現酒氣濃厚，並施以吐氣酒精濃度測試，其測試值達每
    公升0.37毫克，而為警當場以北縣警交大字第C00000000 號
    違反道路交通管理事件通知單（下稱舉發通知單）舉發。嗣
    異議人依法提出申訴，經原處分機關交通部公路總局臺北區
    監理所板橋監理站於99年8 月5 日以板監裁字第裁41-C0000
    0000號裁決書裁決，裁處異議人罰鍰新臺幣（下同）二萬二
    千五百元，並吊扣駕駛執照十二個月及施以道路交通安全講
    習。
二、異議意旨略以：異議人當天飲用「保力達Ｂ」（市售藥酒品
    牌）後一、兩分鐘駕車離開，嗣於上開時、地為警攔停盤查
    及施以吐氣酒精濃度測試時，因警方之酒測器沒有電了，機
    器螢幕並沒有顯示0.37之數值，遂要求使用另一台酒測器，
    但警方不予理睬。後異議人再要求喝水或等候十五分鐘才進
    行吐氣酒精濃度測試，警方又以法律未規定予以拒絕，惟異
    議人之前被板橋分局警員攔停施以吐氣酒精濃度測試時，警
    員曾主動告知法律有如此規定，何以執法標準有不一致之情
    形？後來異議人雖有隨同警方到信義派出所，但只有開單沒
    有再進行吐氣酒精濃度測試，爰聲明異議云云。
三、經查：
(一)異議人於上開時、地飲用保力達B 等酒精飲料後，駕駛前揭
    機車行駛於道路上，嗣經舉發警員劉錦仁攔停實施吐氣酒精
    濃度測試等事實，為異議人所自承，核與證人劉錦仁於本院
    調查時所為之證述相符，並有吐氣酒精濃度測定記錄表及舉
    發通知單各一紙附卷可稽，是此部分之事實堪以認定，合先
    敘明。
(二)依內政部警政署所制定之取締酒後駕車程序及本件舉發當時
    臺北縣政府警察局執行取締酒後駕車標準作業流程說明等相
    關規定，警員於實施酒測前應先確認受測者是否飲酒結束十
    五分鐘以上，否則應等待十五分鐘始予測試，或請受測者漱
    口避免口腔殘留酒精影響準確度。其目的乃在於避免甫飲酒
    完畢後可能因口腔內仍有含酒精成分之物品殘留，致影響檢
    測結果，故要求有十五分鐘之間隔使受測者可將該酒精殘留
    物自然吞嚥，或在飲酒結束未滿十五分鐘之情況下，由施測
    警員提供礦泉水使受測者以漱口之方式將該酒精殘留物加速
    吞嚥。本件依舉發警員劉錦仁於吐氣酒精濃度測定記錄表及
    舉發通知單所載，異議人當時自稱飲酒時間為當日下午4 時
    40分，警員係於當日下午4 時44分攔停，而實施吐氣酒精濃
    度測試之時間則為當日下午4 時55分。異議人於本院審理中
    亦稱其就是在遭攔停地點前方約五十公尺之檳榔攤喝保力達
    B 等語（參見本院100 年7 月15日訊問筆錄第1 頁），亦即
    其飲酒完畢到遭攔停為止，確實可能不到二、三分鐘的時間
    ，換言之，異議人當時雖估計自己是於當日下午4 時40分飲
    酒完畢，但實際飲酒完畢之時間亦可能為下午4 時41分左右
    ，且上開吐氣酒精濃度測定記錄表僅記載為當日下午4 時55
    分，並未精確到「秒」，則縱使異議人確實係於下午4 時40
    分飲酒完畢，但距離實施吐氣酒精濃度測試之時間，是否已
    滿十五分鐘，亦非無疑，則在此情形下，參酌「罪疑惟有利
    於被告原則」之精神，即應為有利於異議人之認定，亦即本
    件尚難認異議人實施吐氣酒精濃度測試時，已飲酒結束十五
    分鐘以上，揆諸前揭規定，舉發警員即應請異議人漱口後才
    能施測，應無疑義。
(三)惟依異議人所述，當時施測警員並未先讓其漱口，而證人即
    舉發警員劉錦仁於本院調查時雖證稱其已忘記有無讓異議人
    先喝水等語（參見上開本院訊問筆錄第4 頁），然其於99年
    9 月12日針對本案所提之答辯報告書中，針對異議人抗辯當
    時未讓其喝水或休息十五分鐘此點，僅提及施測時異議人已
    休息十五分鐘等語，並未提及有讓異議人喝水等情（參見本
    院99年度交聲字第2742號卷第19頁），衡情當時應係證人劉
    錦仁認異議人飲酒結束後已達十五分鐘，故如異議人所述未
    先讓其喝水漱口即施測之可能性較高，亦堪認定。
( 四)按本件既無足夠證據證明當時異議人實施吐氣酒精濃度測
    試時已飲酒結束十五分鐘以上，業如前述，依上開取締酒後
    駕車程序及臺北縣政府警察局執行取締酒後駕車標準作業流
    程說明等相關規定，警員於實施酒測前即應先讓異議人漱口
    以避免口腔殘留酒精影響準確度。惟證人劉錦仁於施測前因
    誤認異議人飲酒結束已達十五分鐘以上，而未讓異議人先漱
    口即施測，即已違背前揭程序規定，則所測得之0.37數值，
    是否有受異議人口腔殘留之酒精所影響，顯非無疑。況本件
    異議人遭攔停後實施吐氣酒精濃度測試之時間為99年4 月18
    日，然該吐氣酒精濃度測定記錄表上所記載之日期卻為同年
    4 月19日，亦有瑕疵，該吐氣酒精濃度測試儀器是否精確，
    亦非無疑。從而異議人當時之吐氣酒精濃度，在排除口腔殘
    留之酒精影響後，是否已超過道路交通安全規則第114 條第
    2 款所定每公升0.25毫克之標準，在施測程序、施測儀器有
    上開瑕疵之情形下，即無從以該次施測所得之呼氣酒精濃度
    測定記錄表加以證明，至為灼然。
四、綜上所述，本件既無足夠之積極證據證明異議人於上開時、
    地駕駛機車時，其吐氣酒精濃度已超過道路交通安全規則第
    114 條第2 款所定每公升0.25毫克之標準，原處分機關遽予
    裁罰，尚有未恰。據此，本件異議為有理由，爰將原處分撤
    銷，並為不罰之諭知。
五、據上論斷，應依道路交通事件處理辦法第19條前段，裁定如
    主文。
中    華    民    國   100    年    11    月    16    日
                  刑事第二十一庭法  官  張紹省
上列正本證明與原本無異。
如不服本裁定，應於裁定送達後五日內敘明抗告理由，向本院提
出抗告狀。
                                書記官  周雅玲
中    華    民    國   100    年    11    月    16    日